【裁判字號】    92,訴,181
【裁判日期】    920821
【裁判案由】    妨害自由等
【裁判全文】
臺灣宜蘭地方法院刑事判決                          九十二年度訴字第一八一號
    公  訴  人  臺灣宜蘭地方法院檢察署檢察官
    被      告  甲○○
右列被告因妨害自由等案件，經檢察官提起公訴（九十二年度偵字第七四四號），本
院判決如左：
    主  文
甲○○共同私行拘禁，累犯，處有期徒刑柒月。
    事  實
一、甲○○前於民國八十九年間因違反毒品危害防制條例案件，於八十九年七月六日
    經本院以八十九年度宜簡字第一五號判決判處有期徒刑六月確定；又因違反毒品
    危害防制條例案件，經本院以八十九年度訴字第八一號判決有期徒刑十月確定，
    另因妨害自由案件，經臺灣臺北地方法院以八十九年度訴字第五八六號判決有期
    徒刑四月確定，並定應執行刑為有期徒刑一年六月，於八十九年十月一日入監執
    行，九十一年四月一日因縮短刑期執畢出監。詎其仍不知悔改，因欲向乙○○索
    討債務，即與另二名真實年籍姓名不詳之成年男子，基於共同妨害自由之犯意聯
    絡，於九十一年十月一日凌晨零時許，前往丙○○位於宜蘭縣員山鄉○○路○段
    六十六巷六十五號之住處，其時乙○○正在該處睡覺，甲○○爬窗而入（侵入住
    宅部分未據合法告訴）後，即質問乙○○為何未依約前去商談債務事宜，並以置
    放於該住處之菜刀一把，砍傷乙○○，致乙○○受有左前臂撕裂傷、肌肉撕裂傷
    等傷害（傷害部分業於本院審理中撤回告訴），旋並以「既然敢砍你，就不怕你
    報警」、「要把你用竹筏載去填海」等語恐嚇乙○○，致乙○○心生畏懼，而足
    生危害於乙○○之生命、身體安全，隨後以現場覓得之鐵絲將乙○○之手腳綑綁
    ，並懸掛於屋內屋頂之鐵架上，而私行拘禁乙○○，剝奪乙○○之行動自由；嗣
    經乙○○趁甲○○等人離開該屋時，自行掙脫，並報警處理，始為警循線查獲，
    並至上開丙○○住處扣得非甲○○所有之菜刀一把、鐵絲一捲等物。
二、案經乙○○訴由宜蘭縣警察局蘇澳分局報請臺灣宜蘭地方法院檢察署檢察官偵查
    起訴。
    理  由
一、訊據被告甲○○雖坦承於前揭時地至丙○○住處，惟矢口否認有何妨害自由等犯
    行，辯稱：當時伊住於丙○○家，案發當日凌晨伊回去睡覺，開門一進入，裡面
    黑暗，伊直覺有一個人影接近，伊就直覺性拿手可觸摸之物揮動，有聽見對方叫
    了一聲，後來燈打開了，伊發現被害人手上拿的是鐮刀，而伊拿著菜刀，伊乙○○均已受傷流血，伊即外出買藥，乙○○仍留在現場，當時只有伊與乙○○二人
    在場，伊並未用鐵絲綁吊乙○○，亦未恐嚇乙○○，伊至警局應訊時迷迷糊糊的
    ，當時警察已將筆錄製作完成云云。惟查：
（一）被告前揭犯罪事實，業據告訴人乙○○自警詢、偵查中及本院審理中指訴綦詳
      ，核其指訴自始一致，並有經警在現場查扣得之菜刀一把、鐵絲一捲扣案可資
      佐證，而告訴人確受有如事實欄所載之傷勢情形，有診斷證明書一紙在卷可稽
      ，又依警至現場所拍攝之現場照片及所繪製之現場圖觀之，現場狀況確與告訴
      人所述相符，有警方繪製之現場圖一紙及現場照片八幀在卷足稽。
（二）被告於警詢中自承：因乙○○欠伊新臺幣（下同）三千元，伊去找他追這筆錢
      才發生此事，伊從窗戶爬進去，伊有砍殺乙○○，亦有用鐵絲將乙○○手腳綑
      綁於屋內橫樑上，然僅伊一人，並無其他人參與等語（見警訊卷第三頁背面、
      第四頁正面及背面），現於本院審理中被告雖辯稱：至警局時，警察已經將筆
      錄作好了，警察叫伊簽名，伊有告訴警察有吃藥神智不清云云，惟經訊之證人
      即為被告製作警訊筆錄之宜蘭縣警察局蘇澳分局刑事組偵查員王榮松到庭結證
      ：「（問：被告警訊所言實在否？當時被告神智如何？）筆錄是我製作的，筆
      錄是依被告所言製作，沒有刑求逼供，當時被告神智很清楚，說話也很清楚。
      當天是我們打電話給被告，他自己到分局。（問：被告在製作筆錄時是否有提
      及有到醫院做毒癮戒治？）沒有。（問：提示警訊筆錄有何意見？）當時是依
      照被告所言記載。被告製作筆錄時並沒有提及他剛剛施用毒品。」等節，被告
      並未辯稱遭警刑求逼供，而辯稱其迷迷糊糊的，惟證人王榮松到庭證述被告當
      時神智清楚，且被告復在警訊筆錄上簽名，是被告前開所辯要不足取。而被告
      於警詢中所為之有砍傷告訴人，並以鐵絲綑綁告訴人等情，與告訴人自警詢、
      偵查及本院審理中之指訴相符，並有前揭證物足茲佐證，應堪認為真實。
（三）被告雖辯稱：當時伊在黑暗中有被乙○○持鐮刀砍傷手部，伊始立即外出買藥
      並有就醫云云，惟經本院函詢被告前往就醫之蘭陽仁愛醫院，被告於九十一年
      十月一日因左手不慎被玻璃割傷，造成左手撕裂傷，傷口長三公分，據被告於
      九十一年十月一日中午十二時四分至蘭陽仁愛醫院急診時，主訴：左小指撕裂
      傷，被玻璃割傷，有財團法人蘭陽仁愛醫院九十二年六月二十五日仁醫字第九
      二一０七號及函暨所附急診病歷一份在卷可稽，是被告左手撕裂傷部分，確係
      遭玻璃割傷所致，此部分亦核與告訴人乙○○之指訴相符，是被告前開所辯要
      屬事後卸責之詞，顯不足採。
（四）被告雖辯稱：伊揮動造成告訴人受傷，又伊係一人前往，並未與其他人一同前
      去云云，惟依告訴人乙○○所受傷勢為左前臂撕裂傷、肌肉撕裂傷之傷害，傷
      口深度非淺，有告訴人手臂受傷之照片二幀在卷足稽，依該傷勢觀之，應係遭
      人直接砍傷，而非隨意揮動所造成。況以告訴人之身材壯碩觀之，其縱有受傷
      ，惟被告欲以一人之力，將告訴人用鐵絲綑綁吊於屋內鐵架橫樑上，顯無可能
      ，而告訴人自警詢、偵查中及本院審理中均自始供述有三人犯案，且就被告有
      對伊出言恐嚇之部分，亦始終指述如一，即便於本院審理中，告訴人表示撤回
      對被告之告訴後，就被告確有出言恐嚇及妨害自由部分，亦為相同之供述，足
      見告訴人之指訴確為實在。被告前開辯解應為事後諉卸之詞，顯不足採。
  是綜上所，被告前開辯解，均係事後卸責之詞，無足採信。本件事證明確，被告前
  揭犯行堪以認定，應予依法論科。
二、核被告甲○○所為，係犯刑法第三百零二條第一項剝奪他人行動自由罪、第三百
    零五條恐嚇危害安全罪。被告與該二名真實姓名年籍不詳之成年男子間，就前揭
    犯行，有犯意聯絡及行為分擔，請論以共同正犯。被告所涉前揭二罪間，有方法
    結果之牽連關係，應依刑法第五十五條後段規定從一重之刑法第三百零二條第一
    項規定論處，公訴人認此二罪間犯意各別、行為有異，且係犯罪構成要件不同之
    罪，請予分論併罰云云，容有未洽。查被告有如事實欄所載之犯罪科刑及執行情
    形，有臺灣高等法院被告全國前案紀錄表一份在卷可稽，其於有期徒刑執行完畢
    後五年內，再犯本件有期徒刑以上之罪，為累犯，應依刑法第四十七條規定加重
    其刑。爰審酌被告與告訴人彼此並無仇怨，僅小數目之債務糾紛，被告即起意以
    妨害自由之方式威嚇告訴人，先出言恐嚇告訴人，並於告訴人手臂受傷血流不止
    時，猶以鐵絲綑綁告訴人，嚴重侵害告訴人之身體自由及尊嚴，使告訴人心生畏
    懼，恐懼不已，於案發後被告仍不知悔悟，否認其犯行，及其素行、犯罪之動機
    、目的等一切犯罪之情狀，量處如主文所示之刑，以示懲儆。至扣案之菜刀一把
    、鐵絲一捲，係丙○○住處之物，非被告所有，業據被告供明在卷，爰不為沒收
    之諭知，併此敘明。
三、至公訴意旨另以：被告甲○○因欲向乙○○索討債務，即與另二名真實年籍姓名
    不詳之成年男子，基於共同傷害之犯意聯絡，於九十一年十月一日凌晨零時許，
    前往丙○○位於宜蘭縣員山鄉○○路○段六十六巷六十五號之住處，其時乙○○
    正在該處睡覺，甲○○爬窗而入後，即質問乙○○為何未依約前去商談債務事宜
    ，並以置放於該住處之菜刀一把，砍傷乙○○，致乙○○受有左前臂撕裂傷、肌
    肉撕裂傷等傷害，因認被告另涉有刑法第二百七十七條第一項之傷害罪嫌云云。
    惟按告訴乃論之罪，告訴人於第一審辯論終結前得撤回其告訴，又告訴經撤回者
    ，應諭知不受理之判決，刑事訴訟法第二百三十八條第一項、第三百零三條第三
    款定有明文。本件告訴人乙○○告訴被告涉嫌傷害案件，檢察官起訴書認被告係
    觸犯刑法第二百七十七條第一項之傷害罪，依同法第二百八十七條前段之規定，
    須告訴乃論。茲據告訴人於九十二年六月十一日當庭撤回告訴（見本院九十二年
    六月十一日訊問筆錄），揆諸首開說明，本應為不受理之判決，惟被告為私行拘
    禁告訴人，而先傷害告訴人，故此部分與前揭判決有罪之妨害自由部分，有牽連
    犯裁判上一罪之關係，爰不另為不受理之諭知，併此敘明。
據上論斷，應依刑事訴訟法第二百九十九條第一項前段，刑法第二十八條、第三百零
二條第一項、第三百零五條第一項、第五十五條、第四十一條第一項、第四十七條，
罰金罰鍰提高標準條例第一條前段，判決如主文。
本案經檢察官劉憲英到庭執行職務
中    華    民    國      九十二      年      八      月      二十一    日
                                        臺灣宜蘭地方法院刑事第二庭
                                            法  官  林  惠  玲
右正本證明與原本無異。
如不服本判決，應於判決送達後十日內，向本院提出上訴狀。(應附繕本)
                                            書記官  李  佳  惠
中    華    民    國      九十二      年      八      月      二十二    日
附錄法條：
中華民國刑法第三百零二條 (剝奪他人行動自由罪)
私行拘禁或以其他非法方法，剝奪人之行動自由者，處五年以下有期徒刑、拘役或三
百元以下罰金。
因而致人於死者，處無期徒刑或七年以上有期徒刑，致重傷者，處三年以上十年以下
有期徒刑。
第一項之未遂犯罰之。
中華民國刑法第三百零五條 (恐嚇危害安全罪)
以加害生命、身體、自由、名譽、財產之事，恐嚇他人致生危害於安全者，處二年以
下有期徒刑、拘役或三百元以下罰金。


司法院資訊處製作；財團法人民間司法改革基金會備份。
